# 请教一个借款费用开始资本化时点的问题，陈版！

提问人：呼叫帮助 时间：2010-02-07 17:17:04
本公司是 2009 年 6 月成立的房地产公司，注册资本 5000 万元。公司成立后， 7 月份其中的 4000 万元借给了其关联单位（利率约定7%）。 8 月份本公司收购了一块毛块，价值 8000 万元，因资金问题，本公司的母公司通过委贷专项贷款10,000万元给本公司。 2009年 8 月份支付土地款 8000 万元， 2009 年 9 月本公司对该块毛地进行平整支付 500 万元， 2009 年 10 月份取得了相交的房地产设计图纸，为此支付 600 万元， 2009 年 11 月本公司取得了施工许可并进行工程施工。 现在本公司有四个观点，确认借款费用开始资本化的时点： 第 1 种观点是认为从支付毛地开始确认借款费用开始资本化的时点。 第 2 种观点是认为从平整土地开始确认借款费用开始资本化的时点。 第 3 种观点是认为从支付设计费用开始确认借款费用开始资本化的时点。 第 4 种观点是认为从取得了施工许可并进行工程施工开始确认借款费用开始资本化的时点。 陈版，您认为哪种观点是正确的，并能否说明一下理由？

回答人：chenyiwei
根据准则讲解 2008 ：“为使资产达到预定可使用或者可销售状态所必要的购建或者生产活动已经开始，是指符合资本化条件的资产的实体建造或者生产工作已经开始，如主体设备的安装、厂房的实际开工建造等。它不包括仅仅持有资产但没有发生为改变资产形态而进行的实质上的建造或者生产活动。” 因此，个人赞同第 4 种观点，即以实体建造为开始时点（条件是借款费用资本化开始日的另外两个条件也同时得以满足）。土地平整仅仅是准备活动，并未开始实际的资产建造，且其成本（ 500 万）占整个项目成本的比例很小。

回答人：chenyiwei
回复 板凳 lbwl 的帖子一般不能。因为买地支出发生时，一般尚不符合资本化开始日的判断标准。

回答人：chenyiwei
回复 8 楼 lbwl 的帖子如果是供出售的房地产开发项目，则土地成本是计入开发成本的，不会形成一项单独的资产。因此，对于此类开发项目而言，不能认为该土地是一项单独的资产。但其他形成固定资产的在建工程项目，土地使用权是一项单独的资产，因此这些开发项目所使用的土地本身不是需要相当长时间的购置或建造活动才能达到预定可使用状态的资产。 对于房地产开发项目买地的借款利息能否资本化的问题，主要还是从此类利息发生时必要的资产实体建造活动尚未开始来解释。

回答人：chenyiwei
回复 10 楼 lbwl 的帖子我理解，对于用于出售的房地产开发项目，因为土地价值也计入开发成本，并不是单独形成一项可销售的资产，因此为购置此类项目所使用的土地而专门借入的款项所对应发生的借款费用，在实际开始房地产实体建造前不能资本化，在实体建造开始后可以资本化（条件是其他两项资本化开始日的条件也同时得到满足）。

回答人：chenyiwei
回复 12 楼 homeli 的帖子这样理解不恰当。在中国准则下，根据准则讲解，强调只有在实体建造活动开始后，才能认为“为使资产达到预定可使用或者可销售状态所必要的购建或者生产活动已经开始”，仅仅取得土地不视为实体建造活动开始。在IFRS下，虽然不像中国准则下这样把实体建造活动作为“必要的购建或者生产活动”的唯一标准，但也强调必须已经开始必要的技术性、管理性活动等前期工作，如果仅仅取得土地而尚未开始这些技术性、管理性活动，即使对其用途已有明确计划，也不应将相关借款费用资本化。

回答人：chenyiwei
回复 16 楼 homeli 的帖子财基字[1999]74号文件已被《财政部关于公布废止和失效的财政规章和规范性文件目录（第十批）的决定》
（财政部令第 48 号）于 2008 年 1 月 31 日宣布废止。在新准则下房地产开发项目的利息资本化按借款费用准则的规定执行。

提问人：chenyiwei 时间：2011-05-14 22:58:03
土地的持有目的以及未来的计划，并不是判断资本化期间是否开始的考虑因素。 无论该土地是用于建造用于出售的房地产开发产品、用于出租的投资性房地产或者自用固定资产，均是以实体建造活动的开始作为资本化期间开始应满足的一项基本条件。

回答人：chenyiwei
回复 20 楼 ahhf 的帖子土地的持有目的以及未来的计划，并不是判断资本化期间是否开始的考虑因素。 无论该土地是用于建造用于出售的房地产开发产品、用于出租的投资性房地产或者自用固定资产，均是以实体建造活动的开始作为资本化期间开始应满足的一项基本条件。

回答人：chenyiwei
回复 22 楼 ahhf 的帖子也可以这样理解。这个问题在准则讲解中是有明确规定的。

回答人：chenyiwei
回复 24 楼 ahhf 的帖子不仅仅是准则正文中的这些规定。很多详细规定在准则讲解中。

回答人：chenyiwei
回复 26 楼 爱我中华 的帖子可以这样理解。

回答人：chenyiwei
回复 28 楼 爱我中华 的帖子实体建造开始前的拆迁、平整等属于准备活动。按照IAS 23，准备活动开始也意味着“为使资产达到预定可使用或者可销售状态所必要的购建或者生产活动已经开始”，因此可以资本化；而在中国准则下，仅仅开始准备活动，并不代表实体建造活动开始，因此还不符合资本化条件。因为企业持有该土地的目的并非是经过一定的一级开发程序（生地变熟地）之后就将其出售，而是要在其上建造开发产品，对外销售的是开发产品。

回答人：chenyiwei
回复 30 楼 爱我中华 的帖子如果是你说的这种情况，则生地变熟地过程中的拆迁、平整等活动就等同于实体建造活动。在此类活动尚未开始之前发生的借款费用也不能资本化。

回答人：chenyiwei
回复 32 楼 lwll 的帖子老准则下，房地产开发项目的相关利息资本化不适用借款费用准则，而是按照财会字[1998]66号、财基字[1999]74号（这两个文件目前都已被列入废止文件目录）进行会计处理。 对于你提到的第二个问题，只有一个开发项目的房地产项目公司，其借款利息可以考虑比照专门借款予以资本化。 非项目公司，或者同时有几个项目的开发企业，借款多数不属于专门借款，其借款费用资本化难度较大。

回答人：chenyiwei
回复 34 楼 lwll 的帖子不可以。办公楼和装修的使用年限不同，以不同方式为企业带来经济利益，应当确认为两项独立的固定资产，在各自的使用年限内分别计提折旧。在本案例中，办公楼在购入时已经达到预定可使用状态，因此以购买办公楼为目的的借款的相关借款费用不符合资本化条件。同时，装修本身的相对价值（与办公楼相比）较小，其实际装修工期虽然超过一年，但通常理解装修并不需要如此之长的时间，即已超过了为使“装修”这一项固定资产达到预定可使用状态的必要时间，因此装修本身不属于符合资本化条件的资产。

回答人：chenyiwei
回复 36 楼 lwll 的帖子还有一个原因是新旧准则对资本化借款费用的计算原则不同。老准则仅限于专门借款利息资本化，并且可资本化的利息金额需按照加权平均资本支出与资本化率计算确定；新准则下符合条件的专门借款利息支出全部可以资本化（减去暂时闲置的专门借款资金的存款收入和暂时性投资收益）。新准则下的一般借款利息资本化受到较多的限制，需举证证明借款与资本支出之间存在清晰的对应关系，实务中比较少。

回答人：chenyiwei
回复 37 楼 ahhf 的帖子这个问题比较麻烦，母公司个别财务报表和子公司财务报表中都不能资本化。可以探讨的是在集团合并报表层面能否资本化。 如果母公司取得借款后专户存储，并从该专户中向子公司拨付股权投资款，子公司在收到该笔股权投资款后也是专户存储，专款专用于该项目的建设，则在合并报表层面，借款资金与资本支出的对应关系还是比较清晰的，如果债券募集说明书中明确说明用途就是该建设项目，则此时可以考虑在合并报表层面将债券利息支出予以资本化计入项目的建设成本。

提问人：chenyiwei 时间：2011-05-26 02:10:47
1 、你对我的意见的理解应是对的。 2 、如果母公司实施部分、子公司实施部分，则母公司个别报表层面可资本化的也仅仅是与母公司资产支出对应的这部分借款费用，并非全部。 3 、这样处理的理论依据是现在合并报表所依据的基本理论——实体理论，即把合并集团本身看作一个独立的会计主体，在合并层面上运用各项会计准则的确认和计量原则。在合并报表层面，如果借款和资本支出的对应关系可以得到证明，资金流向清晰，可以跟踪，则在合并报表层面，这笔债券募集资金就可以认定为专门借款。 在实体理论下编制合并报表时，除了进行传统的内部投资、内部往来和内部交易抵销以外，还要进行不同会计主体之间“视角差异”的调整，把原先基于母公司和各子公司个别报表角度的会计处理调整到基于合并集团立场的会计处理。

回答人：chenyiwei
回复 40 楼 ahhf 的帖子 1 、你对我的意见的理解应是对的。 2 、如果母公司实施部分、子公司实施部分，则母公司个别报表层面可资本化的也仅仅是与母公司资产支出对应的这部分借款费用，并非全部。 3 、这样处理的理论依据是现在合并报表所依据的基本理论——实体理论，即把合并集团本身看作一个独立的会计主体，在合并层面上运用各项会计准则的确认和计量原则。在合并报表层面，如果借款和资本支出的对应关系可以得到证明，资金流向清晰，可以跟踪，则在合并报表层面，这笔债券募集资金就可以认定为专门借款。 在实体理论下编制合并报表时，除了进行传统的内部投资、内部往来和内部交易抵销以外，还要进行不同会计主体之间“视角差异”的调整，把原先基于母公司和各子公司个别报表角度的会计处理调整到基于合并集团立场的会计处理。

回答人：chenyiwei
回复 43 楼 2009masq 的帖子 1 、一般借款的资本化率应按被用于相关资本支出的借款的加权平均利率计算。有证据表明某笔特定借款的资金未被用于符合资本化条件的资产的购建或生产的，则该笔借款不参与加权平均资本化率的计算。 2 、“购建”活动包括自营工程和外包工程。像你说的情况应当属于可资本化的资产的购建活动。

回答人：chenyiwei
回复 45 楼 2009masq 的帖子不建议这样处理。一般借款的资本化还应当从严掌握。只有在可获取关于一般借款资金与资本支出之间的对应关系的明确证据的情况下，才能把一般借款的借款费用资本化。 由于一般借款费用的资本化问题可能被用来操纵利润，这个问题也是证监会重点关注的领域。 2006 年 11 月，证监会在《关于做好与新会计准则相关财务会计信息披露工作的通知》（证监发[2006]136号）中要求：“上市公司应根据其业务情况和资金实际使用情况，谨慎确定借款费用资本化的资产范围。对于涉及一般借款的借款费用资本化，应由公司董事会审查并做出决议。上市公司应按照财务会计信息披露规范的要求，在财务报表附注中充分披露借款费用资本化的范围、期间以及金额，不得将不符合资本化条件的借款费用予以资本化”。

回答人：chenyiwei
回复 47 楼 2009masq 的帖子如果签订的合同在法律形式上是货物买卖合同，但买方在这一合同履行过程中通过监理等方式密切监控建造过程，并且标的是按照买方的需求定制的大型设备等，合同价款按照履行进度分阶段支付的，则我理解卖方开始着手资产的实体建造也可以认为是“为使资产达到预定可使用或者可销售状态所必要的购建或者生产活动已经开始”。
也就是说，在满足上述条件的前提下，如果买方支付进度款时使用了借款资金，而卖方在发生资产的生产成本时也使用了借款资金，则双方均可以从不同角度将相关借款费用予以资本化。

回答人：chenyiwei
回复 49 楼 ahhf 的帖子 1 、会计上的资本化不受到税务上的利息支出税前扣除限额的限制。 2 、资本化利息超过税法规定的税前列支限额的部分，以后对应的资产折旧和摊销不能税前扣除，从而导致永久性差异。但根据所得税会计准则规定的“初始确认豁免”，此时不确认递延所得税负债。

回答人：chenyiwei
回复 51 楼 zcw75228 的帖子 2 、 3 、应是这样。 1 、对于其中涉及的将“利率的公允性”作为资本化的判断标准存在不同看法。如果贷款方是非关联方，一般情况下难以证明该交易是不公允的，但如果利率畸高，则需要考虑将实际发生的利息支出全部资本化是否可能导致资产的账面价值超过其可收回金额的问题。如果贷款方是关联方，则该交易可能存在权益性交易的成份，需对其中利息支出的不公允部分按权益性交易的原则进行调整，将其利息调整到按市场交易条件确定的利息支出额。

回答人：chenyiwei
回复 56 楼 ahhf 的帖子这是一个专业判断问题，不能一概而论。一般而言大型的定制设备制造、大型船舶制造等都可能满足这个条件。

回答人：chenyiwei
回复 58 楼 zcw75228 的帖子是否按买方需求定制，是判断是否适用建造合同模式的考虑因素之一。所以我前面的回答也强调了应当是按买方需求定制的大型设备、船舶等适用建造合同的可能性比较大。但这个问题只是涉及到承包商的收入确认采用何种会计模式的问题，和买方能否将利息资本化和何时开始资本化并无直接联系。

提问人：chenyiwei 时间：2011-06-06 16:29:37
“专门借款”必须明确该借款项目的具体用途，即用于某一特定的符合资本化条件的资产的购置或建造，笼统表述“用于基建”的不能算作专门借款，应按一般借款费用资本化的原则处理。

回答人：chenyiwei
回复 60 楼 zcw75228 的帖子“专门借款”必须明确该借款项目的具体用途，即用于某一特定的符合资本化条件的资产的购置或建造，笼统表述“用于基建”的不能算作专门借款，应按一般借款费用资本化的原则处理。

回答人：chenyiwei
回复 62 楼 zcw75228 的帖子你所引用的应该是我以前的回复。我之前的这一回复应当还是可以使用的，但是如果只是笼统说“用于基建”，没有明确可使用该项借款的固定资产投资项目的范围，则不能认定为“专门借款”。

回答人：chenyiwei
回复 64 楼 我爱会计人 的帖子没有专门的规定。如果能够明确确定对应关系（包括合同约定的具体用途和实际资金流向）的专门借款，则按实际情况直接确定对应关系；其他情况下在确定可资本化的借款费用总额后，可按各单项资产的建造成本等恰当的比例关系将其分摊到各单项资产。

回答人：chenyiwei
回复 zcw75228 的帖子
实务中似乎不应存在以银行承兑汇票支付土地出让金的情况？
单纯考虑会计处理问题，如果该土地将用于开发用于出售的房地产或投资性房地产的，则在实体建造活动开始之前发生的利息不应资本化，之后发生的可以资本化。

回答人：chenyiwei
回复 我爱会计人 的帖子
我理解税务上应该也是不能资本化的。你可以再到税务业务版面上发帖子确认一下。
假设税务上可以资本化（尽管这种可能性我理解不大）而会计上不能资本化，则由此导致资产的计税基础大于账面价值，在符合递延所得税资产确认基本条件的前提下可确认递延所得税资产。

回答人：chenyiwei
回复 我爱会计人 的帖子
不应资本化。企业只要严格按照合同约定履行义务，违约金支出完全可以避免，因此违约金支出不能资本化计入资产价值，应当计入当期损益处理。

回答人：chenyiwei
回复 我爱会计人 的帖子
这不属于行政性罚款，一般理解应当可以税前扣除。

回答人：chenyiwei
回复 宽阔视野 的帖子
对这一点还是不能认同。对于房地产开发企业而言，其购入土地使用权类似于工业企业的购入原材料，在没有对其实施实体建造活动之前，仅仅持有从外部购入的资产而没有改变其状态，因此不符合借款费用准则对其资本化开始时点的判断条件。
你所引用的税法规定以及实施条例释义“从事房地产开发业务的企业为开发房地产而借入资金所发生的借款费用，在房地产完工前，应计入有关房地产的开发成本”，实际上是沿用了以往的会计准则规定。这条规定最早见于财会字[1998]66号和财基字[1999]74号文件中，当时的借款费用会计准则（ 2001 年版）是明确将房地产开发业务排除在其适用范围之外的。但 2006 年新发布的借款费用准则不再把房地产开发业务排除在其规范范围之外，即对于执行新会计准则的企业应按照新的借款费用准则判断资本化开始时点和计量可资本化的借款费用。由此造成会计和税务上的差异在理论上难以避免，但在实务中很少见到有房地产开发企业的报表中就这个问题确认递延所得税资产／负债的情况。